【裁判字號】    99,簡上,154
【裁判日期】    990531
【裁判案由】    賭博
【裁判全文】
臺灣高雄地方法院刑事判決             99年度簡上字第154號
上  訴  人
即  被  告  乙○○
            丙○○
            甲○○
            丁○○
共      同
選任辯護人  黃順天律師
上列上訴人即被告因賭博案件，不服本院高雄簡易庭民國99年2
月10日98年度審簡字第3575號第一審刑事簡易判決（聲請簡易判
決處刑案號：98年度偵字第13563 號、第22004 號），提起上訴
，本院管轄之第二審合議庭判決如下：
    主  文
原判決關於乙○○、丙○○、甲○○及丁○○部分均撤銷。
乙○○共同犯圖利聚眾賭博罪，處有期徒刑伍月，如易科罰金，
以新臺幣壹仟元折算壹日。扣案如附表編號一至編號十七所示之
物品，均沒收。
丙○○共同犯圖利聚眾賭博罪，處有期徒刑肆月，如易科罰金，
以新臺幣壹仟元折算壹日。扣案如附表編號一至編號十七所示之
物品，均沒收。
甲○○共同犯圖利聚眾賭博罪，處有期徒刑參月，如易科罰金，
以新臺幣壹仟元折算壹日。扣案如附表編號一至編號十七所示之
物品，均沒收。
丁○○共同犯圖利聚眾賭博罪，累犯，處有期徒刑肆月，如易科
罰金，以新臺幣壹仟元折算壹日。扣案如附表編號一至編號十七
所示之物品，均沒收。
    事  實
一、丁○○前於民國95年間因詐欺案件，經臺灣臺中地方法院以
    95年度易第1972號判處有期徒刑3 月，如易科罰金，以銀元
    300 元即新臺幣900 元折算1 日確定，於96年12月12日易科
    罰金執行完畢。
二、乙○○於98年3 月間，經營高雄縣大樹鄉○○路233 號、23
    5 號1 樓之「臺灣巨蛋超商」及「三元電子遊戲場」（二店
    空間相通），擔任負責人，並在上開公眾得出入之場所，擺
    設如附表編號一至編號十一所示之賭博性電子遊戲機台「超
    悟空」11台、「賽馬（雙人座）」10台、「大瑪莉」2 台、
    「小瑪莉二代」2 台、「金雞」1 台、「水果盤」8 台、「
    滿貫大亨」3 台、「皇冠迷13」2 台、「水果精靈」1 台、
    「超世紀賓果」1 台、「戰象」1 台，合計42台（含IC板共
    47片）而插電營業，乙○○另以每月新臺幣（下同）3 萬元
    之代價，僱用丙○○（聲請簡易判決處刑書誤載為黃伯森）
    擔任店長，及以每月2 萬5,000 元至2 萬6,000 元、2 萬4,
    000 元之代價僱用丁○○、甲○○擔任超商及遊藝場店員，
    負責現場兌換積分卡、開分、洗分及兌換現金等工作。詎乙○○、丙○○、甲○○、丁○○乃共同基於與不特定人賭博
    及意圖營利提供賭博場所、聚眾賭博之犯意聯絡，自98年3
    月間起，提供前開公眾得出入之「臺灣巨蛋超商」及「三元
    電子遊戲場」作為賭博場所，招攬賭客兌換代幣把玩機台，
    以前開電子遊戲機台與不特定顧客對賭財物營業牟利。渠等
    之賭博方式係賭客以10元兌換代幣1 枚（即以1 比10之比例
    ），投入上開機台內把玩押注，若賭客贏時可累計積分繼續
    把玩機台，或退代幣向店員兌換寄分卡供下次賭博之用，或
    逕持代幣向店員依原比例兌換現金，若輸則分數減少，藉此
    方式計算輸贏營利。嗣於同年4 月29日晚上10時許，有賭客
    許培丞（業經本院以98年度審簡字第5375號判處罰金5,000
    元確定）基於在公眾得出入之場所賭博之犯意，前往上開三
    元電子遊戲場，先向店員以1,000 元兌換代幣100 枚後，把
    玩店內「超悟空」之電子遊戲機台，於98年4 月30日凌晨1
    時許，其累計贏得積分4,100 分，即自機台退出410 枚代幣
    ，持向甲○○兌換現金，經甲○○指示許培丞至遊藝場後面
    廁所等待，嗣甲○○持現金4,100 元至廁所交付予許培丞後
    ，旋即為警持搜索票執行搜索而當場查獲，並扣得上開供賭
    博所用之電子遊戲機台共42台（含IC板共47塊）、計分卡63
    張、代幣2 萬8,566 枚、監視器電腦1 組（含主機、螢幕、
    滑鼠及鍵盤各一）、監視鏡頭9 個、錄影機1 台、4 月份交
    班表28張及許培丞贏得之賭金4,100 元，始悉上情。
三、案經高雄縣政府警察局仁武分局報告臺灣高雄地方法院檢察
    署檢察官偵查起訴。
    理  由
一、按被告以外之人於審判外之陳述，雖不符刑事訴訟法第159
    條之1 至第159 條之4 之規定，而經當事人於審判程序同意
    作為證據，法院審酌該言詞陳述或書面陳述作成時之情況，
    認為適當者，亦得為證據；又當事人、代理人或辯護人於法
    院調查證據時，知有第159 條第1 項不得為證據之情形，而
    未於言詞辯論終結前聲明異議者，視為有前項之同意，刑事
    訴訟法第159 條第1 項、第159 條之5 分別定有明文。查本
    判決所引用各項證據（含傳聞證據、非傳聞證據及符合法定
    傳聞法則例外之證據）之證據能力，檢察官、上訴人即被告
    四人及渠等之辯護人，於本院審判程序時，均表示無意見，
    且於本院言詞辯論終結前，對於卷附具有傳聞證據性質之證
    據，既均已知其情，卻未聲明異議，本院認該具有傳聞證據
    性質之證據，亦無任何違法取證之不適當情形，以之作為證
    據使用係屬適當，自均具有證據能力。
二、訊據被告四人固均坦承有於上開時、地，擺設電子遊戲機台
    供不特定賭客把玩，並可兌換現金，而涉犯刑法第266 條普
    通賭博罪之犯行等事實，惟均矢口否認有何圖利供給賭博場
    所、聚眾賭博之犯行，辯稱：渠等之行為應只該當刑法第26
    6 條之賭博罪，與刑法第268 條之要件不符云云。渠等之辯
    護人則以：本件被告四人就涉犯刑法第266 條部分，均已認
    罪，惟否認有涉犯刑法第268 條之犯行，蓋本件被告係擺設
    電子遊戲機台供人玩樂，以機器代替店家跟客人對賭，憑偶
    然之事實以決定財物之得喪，與提供場所供人賭博而由店家
    抽頭完全不同，與刑法第268 條意圖營利之要件尚屬有間。
    起訴書及原判決均未載明被告如何意圖營利，亦未提出證據
    ，僅以推測方式論以被告刑法第268 條之罪名，顯然有誤等
    語，為被告四人辯護。經查：
  (一)被告乙○○於上開時間擔任「臺灣巨蛋超商」及「三元電子
    遊藝場」負責人，經營該店並在店內擺設如附表編號一至十
    一所示電子遊戲機台插電營業，而提供場所供不特定顧客把
    玩，且分別僱用被告丙○○、丁○○、甲○○等人擔任店長
    、店員，負責向客人收取現金兌換代幣、開分、洗分、兌換
    現金等工作。嗣於同年4 月29日晚上10時許，賭客許培丞進
    入上開三元電子遊戲場，先向店員以1,000 元兌換代幣100
    枚後，把玩店內「超悟空」之電子遊戲機台，於98年4 月30
    日凌晨1 時許，其累計贏得積分4,100 分，即自機台退出41
    0 枚代幣，持向被告甲○○兌換現金，經被告甲○○指示許
    培丞至遊藝場後面廁所等待，嗣被告甲○○持現金4,100 元
    至廁所交付予許培丞後，適逢警方持搜索票執行搜索而當場
    查獲等情，業據被告四人坦承不諱，核與證人即賭客許培丞
    於警詢時及偵查中之證述相符（見偵二卷第134 至137 、13
    8 至140 、152 至154 頁），並有高雄縣政府警察局仁武分
    局98年4 月30日之搜索、扣押筆錄暨扣押物品目錄表1 份、
    現場蒐證照片75張、高雄縣政府警察局電子遊戲機機台代保
    管單37張、三元電子遊藝場4 月份交班日報表28張在卷可稽
    （見偵二卷第15至106 頁），復有扣案之計分卡63張、代幣
    2 萬8,556 枚、監視器電腦1 組（含主機、螢幕、滑鼠及鍵
    盤各一）、監視鏡頭9 個、錄影機1 台，及自許培丞所扣得
    贏得之賭金4,100 元可資佐證，足見被告四人此部分之自白
    與事實相符，堪予採信。是上開事實均堪以認定。從而，本
    件應審究者厥為被告等人上開犯行，除刑法第266 條外，是
    否另該當刑法第268條之圖利供給賭場、聚眾賭博罪。
  (二)被告及辯護意旨雖以被告等人擺設電子遊藝機台供人玩樂，
    並未抽頭，與刑法第268 條意圖營利之要件不符等語置辯。
    惟查：
  1.刑法第268 條所謂「意圖營利」，即希望獲取利益之意，只
    須主觀上有圖得利益之意思為已足，不以實際上取得利益為
    要件；而所謂「供給賭博場所」，乃以一定之房屋或其他處
    所供給他人作為賭博之場所；又所謂「聚眾賭博」，乃招集
    不特定之多數人共同賭博之意。上開犯罪之成立，並無限於
    「須向賭客抽頭牟利」之法定構成要件，只要行為人主觀上
    有透過提供賭博場所或聚眾賭博之行為而藉此營利之不法意
    圖即為已足，要不以證明行為人實際上確實因此獲利為必要
    。
  2.電子遊戲場業之經營，非僅「單純擺設」電子遊戲機具為已
    足，舉凡所擺設電子遊戲機具現場之管理及供顧客兌換代幣
    把玩等，均應屬經營行為之內。又電子遊戲機之程式，於設
    計之初即已隱含該遊戲機具有較高獲勝機率，已非純粹射倖
    性，此從經營者必須花費資金購買或租用遊戲機台，並提供
    場所擺放而仍能獲利可明，是該等以擺設電子遊戲機聚眾賭
    博或提供該賭博場所之行為，亦同時具有營利之意圖。行為
    人未依電子遊戲場業管理條例之規定，辦理營利事業登記證
    ，即擅自在其經營商店設置電子遊戲機供人把玩並兌換金錢
    ，自有營利之意圖，所為係觸犯刑法第266 條第1 項前段之
    公眾得出入場所賭博罪、同法第268 條意圖營利供給賭博場
    所、聚眾賭博罪，及違反電子遊戲場業管理條例第15條之規
    定，未依該條例規定辦理營利事業登記而經營電子遊戲場業
    ，而犯該條例第22條之罪，所犯上開各罪，同係基於一個賭
    博行為，係想像競合犯之關係，應從一重之意圖營利提供賭
    博場所罪處斷（臺灣高等法院暨所屬法院96年法律座談會刑
    事類提案第12號審查意見參照），亦即，電子遊戲場業之經
    營，非僅「單純擺設」電子遊戲機具為已足，舉凡所擺設電
    子遊戲機具現場之管理及供顧客兌換代幣把玩等，均應屬經
    營行為之內。又電子遊戲機之程式於設計之初即已隱含該遊
    戲機具有較高獲勝機率，已非純粹射倖性，此從經營者必須
    花費資金購買或租用遊戲機台，並提供場所擺放而仍能獲利
    可明，是該等以擺設電子遊戲機聚眾賭博或提供該賭博場所
    之行為，亦同時具有營利之意圖。
  3.本件被告乙○○開設三元電子遊藝場，並領有電子遊藝場營
    業級別證、營利事業登記證，有高雄縣政府府建工字第0969
    004059號電子遊藝場營業級別證、高雄縣政府高縣營合字第
    09103103號營利事業登記證各1 紙在卷可稽（見偵二卷第14
    6 、147 頁），顯係以經營三元電子遊藝場為業，益徵被告
    乙○○設立電子遊藝場，提供不特定顧客把玩機台之目的即
    在於營利，其招攬客人至上開場所對賭財物，無非希冀能藉
    由經營此一事業獲利，此乃事理之常，況其擺設賭博性電玩
    並非慈善事業，更非營利事業組織之公益團體，而屬職業性
    、營業性之行為，顯具有經濟上之利益，否則何須甘冒為警
    查獲遭受刑事追訴之風險，而違法經營賭博電玩？又參諸被
    告乙○○以每個月2 萬4,000 元至3 萬元不等之代價，僱用
    被告丙○○、丁○○、甲○○等人擔任遊藝場服務工作，且
    該遊藝場內擺設電子遊戲機台多達四十餘台插電營業，數量
    甚多，每月自需負擔相當數額之水、電費及其他相關維修、
    營運、人力等諸多成本支出，倘被告經營賭博性電玩而毫無
    利益可得，被告等人豈有願意投入電子遊藝場業經營之理？
    衡諸一般人經營生意之常情與經驗法則，其主觀上顯有希望
    藉由擺設上開賭博性電玩，而獲取利益之意。是以，被告等
    人經營賭博性之電子遊藝場，本質上即屬營利事業，目的係
    為獲取經濟上之利益甚明。
  4.又證人即賭客許培丞於警詢證述：伊把玩電玩機台時，先以
    現金1,000 元向櫃臺小姐換代幣100 枚把玩機台等語明確（
    見警卷第135 頁），足見賭客至上開電子遊藝場把玩機台對
    賭前，均須先以現金兌換代幣始得把玩機台，此即為被告等
    人提供場所及賭博遊戲機台供賭客把玩，經營此等營利事業
    ，必能獲取之利益，並非憑藉賭客賭博財物輸贏結果始能獲
    得，不具射倖性質，至賭客續與機台對賭後，所生之輸贏結
    果，而得向店員兌換現金，屬賭博後之結果，二者不得混為
    一談。
  5.綜上所述，被告四人主觀上乃基於營利意圖，進而提供賭博
    場所，並招攬不特定賭客聚眾賭博一節，至為灼然。被告四
    人及辯護人前揭辯詞，尚難憑取。從而，本件事證明確，被
    告四人上開犯行，均堪以認定，應依法論科。
三、論罪科刑：
  (一)核被告乙○○、丙○○、甲○○及丁○○所為，均係犯刑法
    第268 條之圖利供給賭博場所罪、圖利聚眾賭博罪，及同法
    第266 條第1 項之普通賭博罪。被告乙○○、丙○○、甲○○及丁○○四人間就上開犯行，具有犯意聯絡及行為分擔，
    均應論以共同正犯。又按立法者針對特定刑罰規範之構成要
    件，已預設該犯罪行為之本質係持續實行之複數行為，具備
    反覆、延續之行為特徵，而將之總括或擬制為一個構成要件
    之集合犯行為，因其刑法評價上為構成要件之行為單數，認
    應僅成立一罪。則行為人基於概括之犯意，在密切接近之一
    定時、地持續實行之複次行為，倘依社會通念，於客觀上認
    為符合一個反覆、延續性之行為觀念者，於刑法評價上，即
    應僅成立一罪，學理上所稱「集合犯」之職業性、營業性或
    收集性等具有重複特質之犯罪均屬之，例如經營、從事業務
    、收集、販賣、製造、散佈等行為概念者是（最高法院95年
    臺上字第1079號判決要旨參照）。本件被告四人自98年3 月
    間起至同年4 月30日為警查獲時止，意圖營利，提供上揭場
    所並聚集不特定之人賭博財物，此種犯罪形態，本質上乃具
    有反覆、延續之特質，依社會通念，被告四人之行為即應屬
    前揭學理上所稱具有營業性之重複特質之「集合犯」，應認
    各僅成立一圖利供給賭博場所、圖利聚眾賭博罪。又被告四
    人各別所犯上開圖利供給賭博場所罪、圖利聚眾賭博罪及普
    通賭博罪三罪間，係一行為觸犯上開三罪名，為想像競合犯
    ，應各依刑法第55條之規定，從一重之圖利聚眾賭博罪處斷
    。被告丁○○有如事實欄所載受有期徒刑執行完畢之事實，
    有臺灣高等法院被告前案紀錄表在卷可稽，其受徒刑之執行
    完畢，5 年以內故意再犯本件有期徒刑以上之罪，為累犯，
    應依刑法第47條第1 項之規定加重其刑。
  (二)原審以被告四人罪證明確，而予論罪科刑，固非無見，惟查
    ：(1)如附表編號二所示之「賽馬（雙人座）」電子遊戲機台
    數量應為10台（詳後述），IC板數量為15片，原審未察認定
    為機台數量15台，並據此宣告沒收，已有未合；(2)原審判決
    書主文均於被告乙○○、丙○○、丁○○罪名項下，諭知沒
    收如該判決書附表編號一至編號十八所示之物，然被告甲○○罪名項下竟諭知就如該附表所示之物全數沒收，亦有未洽
    。是以，被告四人執前詞指摘原判決認事用法不當，雖無理
    由，惟原判決既有前揭可議之處，自應由本院予以撤銷改判
    。爰審酌被告乙○○經營電子遊戲場業，又僱用同具犯意聯
    絡之丙○○、丁○○、甲○○三人為服務人員，以合法掩護
    其賭博犯行，對於社會善良秩序影響非輕，助長人民以僥倖
    心態獲取財物之風氣，現場供作賭博之電子遊戲機多達42台
    ，足認該遊藝場尚具一定規模，行為實屬不該，並考量其等
    犯後坦承賭博犯行，態度尚可，被告乙○○、丙○○、甲○○三人前未曾受有期徒刑以上刑之宣告，有臺灣高等法院被
    告前案紀錄表各1 份在卷可參，及渠等之犯罪動機、目的、
    手段、智識程度、經濟狀況等一切情狀，分別量處如主文所
    示之刑，併諭知易科罰金之折算標準，以示懲儆。
  (三)按刑法第266 條第2 項為同法第38條之特別規定，祇要係當
    場賭博之器具、在賭檯或兌換籌碼處之財物，不問屬於犯人
    與否，皆應依該條項規定宣告沒收，且擺設電動賭博機賭博
    行為與一般賭博行為不同，擺設人每日開機營業時起，即處
    於隨時供不特定賭客投幣與其對賭之狀態，就擺設人而言，
    每日一旦開機營業，即認應已開始賭博行為，是既係營業時
    為警查獲，不論查獲時有無賭客在場賭博，查扣之賭博性電
    玩機具均屬當場賭博之器具，應依刑法第266 條第2 項沒收
    之〔司法院（82）廳刑一字第883 號、司法院（78）廳刑一
    字第1692號函文研究意見參照〕。是扣案如附表編號一至編
    號十一所示之電子遊戲機台，核屬於當場賭博之器具，自應
    依刑法第266 條第2 項之規定宣告沒收。而依卷附之高雄縣
    政府警察局仁武分局扣押物品目錄表編號12、13、19、32、
    36觀之（見偵二卷第19、21頁），「賽馬（雙人座）」機台
    數量，均記載為2 台（備註：IC板3 片），被告丙○○於本
    院審理時亦供明：賽馬機台設計上本來就有2 台可以押分，
    上面還有一台主機，所以扣押筆錄才記成機台有2 台，IC板
    有3 塊等語在卷（見本院簡上卷第56頁），則依上開說明，
    「賽馬（雙人座）」機台應為5 大台無誤（每一大台各含2
    台機器可供押分），是上訴意旨另以：扣案「賽馬（雙人座
    ）」機台應為5 台等語，指摘原判決不當，為有理由，惟每
    一大台既均有2 台機器可供押分，前開扣押物品目錄表亦記
    載「賽馬（雙人座）」之機台總計為10台，IC板合計為15片
    ，本院為免日後執行困難，爰依扣押物品目錄表之記載，認
    定「賽馬（雙人座）」之機台數量合計為10台，IC板15片，
    併此敘明。另扣案如附表編號十二至至十七所示之物，均係
    被告乙○○所有供本件犯罪所用之物，均應依刑法第38條第
    1 項第2 款及共犯連帶負責原則，宣告沒收。至扣案如附表
    編號十八所示之賭金4,100 元，並非當場在賭台或兌換籌碼
    處扣得之財物，而係賭客許培丞犯賭博罪所得之物，自不得
    於本案宣告沒收，附此敘明。
四、原判決關於被告許培丞犯賭博罪部分，因未據上訴業已確定
    ，附此敘明。
據上論斷，應依刑事訴訟法第455 條之1 第1 項、第3 項、第36
9 條第1 項前段、第364 條、第299 條第1 項前段，刑法第28條
、第266 條第1 項、第268 條、第55條、第47條第1 項、第41條
第1 項前段、第266 條第2 項、第38條第1 項第2 款，刑法施行
法第1 條之1 第1 項、第2 項前段，判決如主文。
本案經檢察官王清海到庭執行職務。
中    華    民    國    99    年    5     月    31    日
                  刑事第十八庭  審判長法  官  李東柏
                                      法  官  王  琁
                                      法  官  周佳佩
以上正本證明與原本無異。
不得上訴。
中    華    民    國    99    年    5     月    31    日
                                      書記官  王立山
附錄本案論罪科刑法條：
刑法第266 條
在公共場所或公眾得出入之場所賭博財物者，處1 千元以下罰金
。但以供人暫時娛樂之物為賭者，不在此限。
當場賭博之器具與在賭檯或兌換籌碼處之財物，不問屬於犯人與
否，沒收之。
刑法第268 條
意圖營利，供給賭博場所或聚眾賭博者，處3 年以下有期徒刑，
得併科3 千元以下罰金。
附表：
┌──┬───────┬───┬──┬─────┬───────────┐
│編號│ 扣案物品名稱 │數量  │單位│  備註    │       沒收依據       │
├──┼───────┼───┼──┼─────┼───────────┤
│ 一 │超悟空        │11    │臺  │含IC板11片│刑法第266 條第2 項    │
├──┼───────┼───┼──┼─────┼───────────┤
│ 二 │賽馬（雙人座）│10    │臺  │含IC板15片│同上                  │
├──┼───────┼───┼──┼─────┼───────────┤
│ 三 │大瑪莉        │2     │臺  │含IC板2 片│同上                  │
├──┼───────┼───┼──┼─────┼───────────┤
│ 四 │小瑪莉二代    │2     │臺  │含IC板2 片│同上                  │
├──┼───────┼───┼──┼─────┼───────────┤
│ 五 │金雞          │1     │臺  │含IC板1 片│同上                  │
├──┼───────┼───┼──┼─────┼───────────┤
│ 六 │水果盤        │8     │臺  │含IC板8 片│同上                  │
├──┼───────┼───┼──┼─────┼───────────┤
│ 七 │滿貫大亨      │3     │臺  │含IC板3 片│同上                  │
├──┼───────┼───┼──┼─────┼───────────┤
│ 八 │皇冠迷13      │2     │臺  │含IC板2 片│同上                  │
├──┼───────┼───┼──┼─────┼───────────┤
│ 九 │水果精靈      │1     │臺  │含IC板1 片│同上                  │
├──┼───────┼───┼──┼─────┼───────────┤
│ 十 │超世紀賓果    │1     │臺  │含IC板1 片│同上                  │
├──┼───────┼───┼──┼─────┼───────────┤
│十一│戰象          │1     │臺  │含IC板1 片│同上                  │
├──┼───────┼───┼──┼─────┼───────────┤
│十二│計分卡        │63    │張  │    無    │刑法第38條第1 項第2 款│
├──┼───────┼───┼──┼─────┼───────────┤
│十三│代幣          │28,556│枚  │    無    │同上                  │
├──┼───────┼───┼──┼─────┼───────────┤
│十四│監視器電腦（含│1     │組  │    無    │同上                  │
│    │主機、螢幕、滑│      │    │          │                      │
│    │鼠及鍵盤各一）│      │    │          │                      │
├──┼───────┼───┼──┼─────┼───────────┤
│十五│監視鏡頭      │9     │個  │    無    │同上                  │
├──┼───────┼───┼──┼─────┼───────────┤
│十六│4月份交班表   │28    │張  │    無    │同上                  │
├──┼───────┼───┼──┼─────┼───────────┤
│十七│錄影機        │1     │臺  │    無    │同上                  │
├──┼───────┼───┼──┼─────┼───────────┤
│十八│賭金(新臺幣)  │4,100 │元  │為同案被告│賭客許培丞所有之物，不│
│    │              │      │    │即賭客許培│於本件宣告沒收。      │
│    │              │      │    │丞所有。  │                      │
└──┴───────┴───┴──┴─────┴───────────┘

司法院資訊處製作；財團法人民間司法改革基金會備份。
